【裁判字號】    97,訴,4315
【裁判日期】    980409
【裁判案由】    毒品危害防制條例
【裁判全文】
臺灣臺中地方法院刑事判決              97年度訴字第4315號
公  訴  人  臺灣臺中地方法院檢察署檢察官
被      告  乙○○
選任辯護人  黃琪雅律師
上列被告因違反毒品危害防制條例案件，經檢察官提起公訴（九
十六年度偵字第二二二三六號），本院判決如下：
    主    文
乙○○販賣第三級毒品，累犯，處有期徒刑陸年。扣案之第三級
毒品愷他命（驗餘淨重捌佰零柒點陸壹公克），及包裝上開愷他
命用之包裝袋共拾個，均沒收。
    犯罪事實
一、乙○○前因違反槍砲彈藥刀械管制條例案件，經本院以九十
    三年度中簡字第二四○九號判決處以有期徒刑六月，如易科
    罰金，以銀元三百元折算一日確定；又因背信案件，經本院
    以九十四年度易緝字第二六八號判決處以有期徒刑三月，如
    易科罰金，以銀元三百元折算一日確定；兩案經本院以九十
    四年度聲字第三九一七號裁定合併應執行有期徒刑八月，如
    易科罰金，以銀元三百元折算一日確定，而於民國九十四年
    六月二十日易科罰金執行完畢。詎其猶不知悔改，明知愷他
    命（Ketamine，俗稱Ｋ他命）係毒品危害防制條例第二條第
    一項第三款所規定之第三級毒品，未經許可不得販賣，竟基
    於販賣第三級毒品愷他命之犯意，將自稱「陳嘉生」之真實
    姓名年籍均不詳成年男子（下稱「陳嘉生」）託自稱「尚莨
    順」、「阿凱」之真實姓名年籍均不詳成年男子（下稱「尚
    莨順」、「阿凱」），於九十六年七月中旬在臺中市○○路
    ○段「上明園」茶藝館內交付價值約新臺幣（下同）三十萬
    元之愷他命十二包（毛重共約八百多公克，詳細數量不詳）
    ，及電子磅秤一個、施用愷他命所用之卡片一張、空夾鏈袋
    七個、裝上開物品所用之手提袋一個，於同日晚間十一時許
    ，在臺中市○○路與學士路口，全數販賣予甲○○，用以抵
    償積欠甲○○之三十餘萬元債務。嗣於九十六年七月二十五
    日上午十一時許，經警持本院核發之搜索票至甲○○位於臺
    中市北屯區○○○街一號八樓之一住處執行搜索，扣得前述
    愷他命十二包（其中五包內各有二小包，其中一包內有八小
    包，送驗前愷他命淨重合計八百零七點八二公克）、電子磅
    秤一個、施用愷他命所用之卡片一張、空夾鏈袋七個、裝上
    開物品所用之手提袋一個，及甲○○所有之門號00000
    00000號手機一支、甲○○女友王品寓所有之門號00
    00000000號手機一支，始查知上情。
二、案經內政部警政署保安警察第三總隊第一大隊報請臺灣臺中
    地方法院檢察署檢察官偵查起訴。
    理    由
一、按詰問權係指訴訟上當事人有在審判庭輪流盤問證人，以求
    發現真實，辨明供述證據真偽之權利，其於現行刑事訴訟制
    度之設計，以刑事訴訟法第一百六十六條以下規定之交互詰
    問為實踐，屬於人證調查證據程序之一環；與證據能力係指
    符合法律所規定之證據適格，而得成為證明犯罪事實存在與
    否之證據適格，性質上並非相同。偵查中檢察官為蒐集被告
    犯罪證據，訊問證人旨在確認被告嫌疑之有無及內容，與審
    判期日透過當事人之攻防，調查證人以認定事實之性質及目
    的有別。偵查中訊問證人，法無明文必須傳喚被告使之得以
    在場；刑事訴訟法第二百四十八條第一項前段雖規定「如被
    告在場者，被告得親自詰問」，事實上亦難期被告有於偵查
    中行使詰問權之機會。此項未經被告詰問之被告以外之人於
    偵查中向檢察官所為之陳述，依刑事訴訟法第一百五十九條
    之一第二項之規定，原則上屬於法律規定為有證據能力之傳
    聞證據，於例外顯有不可信之情況，始否定其得為證據。是
    得為證據之被告以外之人於偵查中向檢察官所為之陳述，因
    其陳述未經被告詰問，應認屬於未經合法調查之證據，非為
    無證據能力，而禁止證據之使用。此項詰問權之欠缺，非不
    得於審判中由被告行使以補正，而完足為經合法調查之證據
    （最高法院九十七年度台上字第三五六號判決意旨參照）。
    是證人甲○○於偵查中之證詞，雖未經被告乙○○之詰問，
    然被告及其辯護人於審判中已經對證人甲○○當庭及先前之
    陳述進行詰問，已賦予被告對證人甲○○詰問之機會，則證
    人甲○○於偵查中之證述即屬完足調查之證據，而得作為本
    院判斷之依據，合先敘明。
二、訊據被告固坦承有於前揭時、地將上述愷他命十二包（毛重
    共約八百多公克，詳細數量不詳），及電子磅秤一個、施用
    愷他命所用之卡片一張、空夾鏈袋七個、裝上開物品所用之
    手提袋一個等物交予證人甲○○，惟矢口否認有何販賣第三
    級毒品愷他命之犯行，辯稱：伊先前向證人甲○○借款，所
    以將上開愷他命抵押給證人甲○○供擔保，伊還錢後證人甲
    ○○須將上開愷他命還予伊云云。然查：
  (一)證人甲○○於偵查中證稱：被告當時交給伊時說有八百多公
    克愷他命等語（參見九十六年度偵字第二二二三六號偵查卷
    宗第五二頁），復於本院審理時證稱：整個手提袋是被告於
    被搜索查扣前二十幾天至一個月左右，在學士路與進化路附
    近交給伊，被告有向伊說手提袋內有愷他命等語，核與被告
    自白交付上述愷他命予證人甲○○等情節相符；又扣案之白
    色細晶體十一包及白色粉末一包，經送內政部警政署刑事警
    察局檢驗結果，其中白色細晶體十一包（送驗前總淨重八百
    零七點六二公克，空包裝共重十七點八公克，取零點一一公
    克鑑定用罄），均為第三級毒品愷他命，另白色粉末一包（
    送驗前淨重零點二公克，空包裝重零點二一公克，取零點一
    公克鑑定用罄），亦為第三級毒品愷他命，有該局九十六年
    八月二十八日刑鑑字第○九六○一二一四九四號鑑定書在卷
    可佐，足見被告確實有於前述時、地交付上述愷他命十二包
    （毛重共約八百多公克，詳細數量不詳），及電子磅秤一個
    、施用Ｋ他命所用之卡片一張、空夾鏈袋七個、裝上開物品
    所用之手提袋一個等物交予證人甲○○。
  (二)證人甲○○雖於偵查中證稱：事發前一個多月，被告父親得
    癌症，被告說他需要錢，伊借被告三十萬元左右，被告就拿
    這批愷他命給伊，被告是說抵押用的云云（參見九十六年度
    偵字第二二二三六號偵查卷宗第五二頁）；又本院審理時證
    稱：因為被告跟伊借錢，當初有承諾幾天之後要還給伊，但
    過了很久都沒有還，有一天伊跟被告講看能不能夠還這筆錢
    ，被告說他身上沒有錢，站在伊的立場伊希望有一個保障，
    不然被告跑掉伊就找不到人，所以伊就要求如果沒有錢的話
    ，看有沒有機車、汽車等抵押品放在伊這邊，如果他沒有還
    錢的時候，伊就將機車、汽車辦理過戶作為債務清償，結果
    被告什麼都沒有，伊請他看能不能打電話跟朋友借，聯絡之
    後，就拿扣案愷他命給伊當作抵押品等語（參見本院卷第六
    二頁背面至六三頁）。然愷他命易於受潮，不易保存，又有
    遭警查獲之風險，且被告積欠被告之債務既高達三十餘萬元
    ，經證人甲○○多次催討未果，顯然被告不可能在短期之內
    可以還清債務，則證人甲○○收受多達八百多公克且不易保
    存之愷他命，係為供抵押之用，實與常情有悖，要難採信。
  (三)被告於本院審理時辯稱：證人甲○○要求伊說一個時間，在
    二至三個月期限內將錢還給他，他將愷他命還給伊，伊有說
    三個月期限內會將錢籌出來還給他，如果籌不出來，只有多
    少錢先還多少，伊與證人甲○○當時有約定抵押品愷他命不
    能動，約定內容就是伊將愷他命放在證人甲○○那邊，錢還
    給他之後，他要將愷他命還給伊，他希望伊在短期內儘快將
    錢還給他，三個月期限是伊說的，從伊交給他愷他命當天開
    始算三個月，伊在向證人甲○○借錢後一至一個半月後，大
    約七月左右交給他愷他命，若屆期無法全數清償，有多少先
    還多少，愷他命還是等錢還的差不多之後，大概剩下個位數
    左右，他再將愷他命還給伊，沒有約定如果伊有還部份的錢
    ，他要還部份愷他命給伊，當時並沒有談到如果三個月期限
    到了，伊沒有還到個位數該怎麼處理這批愷他命，伊有要求
    證人甲○○愷他命放在他那邊，他不准動，也沒有約定三個
    月期滿證人甲○○要將毒品還給伊云云（參見本院卷第六一
    頁），惟證人甲○○於本院審理時證稱：被告拿愷他命給伊
    時沒有很明確約定，伊與被告之間共識就是愷他命在伊這邊
    ，被告不會跑掉，因為被告說愷他命也是跟朋友借的，被告
    並沒有承諾伊何時會還錢，也沒有約定如果不還錢的話，愷
    他命要如何處理，被告沒有對伊說不准動用愷他命，被告若
    未將錢還給伊，伊也只能將愷他命一直留在伊身邊，但伊會
    持續找被告云云（參見本院卷第六三頁及其背面），則被告
    與證人甲○○就是否約定還款期限及是否可動用所交付之愷
    他命等情，所述不同，已非無疑。又證人甲○○於本院審理
    時曾證稱：伊對被告要求如果沒有錢的話，看有沒有機車、
    汽車等抵押品放在伊這邊，如果他沒有還錢的時候，伊就將
    機車、汽車辦理過戶作為債務清償等語（同上頁），據此，
    證人甲○○顯然明暸若被告未清償債務，供擔保之抵押品可
    抵充債務，惟被告與證人甲○○竟均稱：未約定不還錢的話
    ，愷他命要如何處理云云，足徵被告與證人甲○○主觀上並
    無以前述愷他命抵押供擔保之真意。
  (四)證人甲○○於偵查中證稱：被告當時說有八百多公克，伊並
    沒有實際測量精確的重量，伊從裏面拿二、三次來吸等語（
    參見九十六年度偵字第二二二三六號偵查卷宗第五二頁）；
    又於本院審理時證稱：伊拿了被告交付之愷他命，伊放在家
    裏，伊摻入香煙內施用，施用二至三次，每次份量伊不清楚
    等語（參見本院卷第六二頁背面）。證人甲○○並非不知抵
    押擔保品之意義及效力，業如前述，惟被告於九十六年七月
    中旬將前述愷他命交予證人甲○○，而證人甲○○係於九十
    六年七月二十五日為警查獲，則證人甲○○在收受前述愷他
    命十餘天內，立即施用二至三次，從證人甲○○此一客觀行
    為而言，顯已視前述愷他命為自己所有，方於收受後短時間
    內立即供己施用多次，益見前述愷他命係被告交付予證人甲
    ○○供抵債之用。
  (五)按販賣毒品之所謂販賣行為，係行為人基於營利之目的，而
    販入或賣出毒品而言，販賣毒品者，其主觀上須有營利之意
    圖，且客觀上有販賣之行為，即足構成，至於實際上是否已
    經獲利，則非所問，即於有償讓與他人之初，係基於營利之
    意思，並著手實施，而因故無法高於購入之原價出售，最後
    不得不以原價或低於原價讓與他人時，仍屬販賣行為（最高
    法院九十三年度台上字第一六五一號判決意旨參照）。查證
    人甲○○於本院審理時證稱：伊當初大概換算被告交付之愷
    他命價值約三十萬元，當時被告欠伊三十幾萬元等語（參見
    本院卷第六四頁），則被告以價值約三十萬元之愷他命抵償
    積欠證人甲○○三十幾萬元之債務，足見被告確有營利之意
    思；且被告亦自承係無償自「陳嘉生」處取得前述愷他命（
    參見警卷第三頁、本院卷第六一頁），又用以折抵證人甲○
    ○三十幾萬元之債務，更見被告以營利為目的，一次將大量
    愷他命販售予證人甲○○，至為灼然。
  (六)至證人甲○○雖當庭提出借據、支票等物，以證明被告尚未
    清償債務完畢，故借據、支票尚在其手中云云，惟觀諸證人
    甲○○提出之借據與本票（參見本院卷第七三頁），其上並
    無日期，是否係因前揭債務所簽之借據、本票，即非無疑；
    又被告於偵查中亦提出借據一紙，並供稱：抵三十三萬元債
    務云云（參見九十六年度偵字第二二二三六號偵查卷宗第十
    一頁），惟若被告尚未清償完畢債務，其為何可取回借據，
    且該借據上金額又與證人甲○○於本院提出之金額三十二萬
    元不符；被告復於本院審理時辯稱：伊向證人甲○○借三十
    五萬元，在證人甲○○被查獲前，還了約二萬多元等語（參
    見本院卷第六八頁），惟依被告前揭所述，其尚欠三十二萬
    餘元，並非被告提出之借據所載之三十三萬元，亦非證人甲
    ○○提出之借據所載之三十二萬元；被告又於本院審理時辯
    稱：伊當初向證人甲○○借款，借據寫三十二萬，本票寫三
    萬，本票總共三張，三張都是三萬元，伊是跟證人甲○○分
    二次借，第一次借三十二萬，只有簽借據，沒有簽本票，第
    二次借三萬，簽三張三萬元本票，沒有借據云云（參見本院
    卷第六八頁背面），其所述之本票金額又與證人甲○○於本
    院審理時所提出之本票金額三十二萬元不符，則證人甲○○
    當庭提出借據、支票等物，因與被告所述借款情節不符，自
    不得以此而認被告債務尚未抵償，要難為被告有利之認定。
  (七)此外，復有愷他命十二包（送驗前淨重八百零七點八二公克
    ，空包裝共重十八點零一公克）、電子磅秤一個、施用愷他
    命所用之卡片一張、空夾鏈袋七個、裝上開物品所用之手提
    袋一個等物扣案可資佐證，本案事證明確，被告犯行洵堪認
    定，應依法論科。
三、核被告所為，係犯毒品危害防制條例第四條三項之販賣第三
    級毒品罪。起訴書雖認被告與「陳嘉生」、「尚莨順」、「
    阿凱」就上開犯行有犯意聯絡與行為分擔，然「陳嘉生」、
    「尚莨順」、「阿凱」交付前述愷他命予被告之動機不明，
    而被告販賣前述愷他命予證人甲○○，係為抵償其個人債務
    ，公訴人亦未能舉證證明「陳嘉生」、「尚莨順」、「阿凱
    」有販賣前述愷他命予證人甲○○之意，實難以共犯論列，
    附此敘明。被告販賣前持有第三級毒品愷他命之低度行為，
    為販賣之高度行為所吸收，均不另論科。被告前因違反槍砲
    彈藥刀械管制條例案件，經本院以九十三年度中簡字第二四
    ○九號判決處以有期徒刑六月，如易科罰金，以銀元三百元
    折算一日確定；又因背信案件，經本院以九十四年度易緝字
    第二六八號判決處以有期徒刑三月，如易科罰金，以銀元三
    百元折算一日確定；兩案經本院以九十四年度聲字第三九一
    七號裁定合併應執行有期徒刑八月，如易科罰金，以銀元三
    百元折算一日確定，而於九十四年六月二十日易科罰金執行
    完畢，有臺灣高等法院被告前案紀錄表及臺灣臺中地方法院
    檢察署刑案資料查註紀錄表在卷可憑，被告前受有期徒刑執
    行完畢，五年內故意再犯本件有期徒刑以上之罪，為累犯，
    應依刑法第四十七條第一項之規定加重其刑。爰審酌被告為
    清償個人債務，不惜販賣第三級毒品愷他命予他人，足以使
    購買施用者形成成癮性，導致精神障礙與性格異常，嚴重戕
    害他人身體健康，及危害社會治安，所生危害甚巨，暨其素
    行、智識、犯罪手段、犯罪所得、販賣之數量，及犯後供述
    反覆，態度欠佳等一切情狀，量處如主文所示之刑，以資懲
    儆。至起訴書記載對被告求處應執行有期徒刑八年以上，然
    因被告販賣予證人甲○○之愷他命尚未大量轉售流出市面，
    是本院認公訴人前開求刑尚嫌過重，併予敘明。
四、沒收：
  (一)按毒品危害防制條例第二條第二項規定，毒品依其成癮性、
    濫用性及對社會危害性分為四級，並就製造、運輸、販賣、
    意圖販賣而持有、以非法方法使人施用、引誘他人施用及轉
    讓等不同品項毒品之行為，分別定其處罰。至施用或持有第
    三、四級毒品，因其可罰性較低，故予除罪化，僅就施用及
    持有第一、二級毒品科以刑罰。惟鑑於第三、四級毒品均係
    管制藥品，特於同條例第十一條之一明定無正當理由，不得
    擅自持有；第十八條第一項後段復規定查獲之第三、四級毒
    品，無正當理由而擅自持有者，沒入銷燬之。從而，依同條
    例第十八條第一項後段應沒入銷燬之毒品，專指查獲之施用
    、持有第三、四級毒品而言；倘係查獲之製造、運輸、販賣
    、意圖販賣而持有、以非法方法使人施用、引誘他人施用或
    轉讓之第三、四級毒品，既屬同條例相關法條明文規定處罰
    之犯罪行為，即非該條項應沒入銷燬之範圍。又同條例第十
    九條第一項所定「供犯罪所用或因犯罪所得之物」，係指犯
    第四條至第九條、第十二條、第十三條或第十四條第一項、
    第二項之罪所用或所得之物，不包括毒品本身在內，自不得
    為第三、四級毒品之沒收依據。同條例對於查獲之製造、運
    輸、販賣、意圖販賣而持有、以非法方法使人施用、引誘他
    人施用及轉讓第三、四級毒品之沒收，並無特別規定，如其
    行為已構成犯罪，則該毒品即屬不受法律保護之違禁物，應
    回歸刑法之適用，依刑法第三十八條第一項第一款之規定沒
    收之（最高法院九十五年度台上字第九一一號判決意旨參照
    ）。查扣案之白色細晶體十一包（送驗前總淨重八百零七點
    六二公克，空包裝共重十七點八公克，取零點一一公克鑑定
    用罄），及白色粉末一包（送驗前淨重零點二公克，空包裝
    重零點二一公克，取零點一公克鑑定用罄），均為第三級毒
    品愷他命，業如前述，且為與本案販賣第三級毒品罪之販售
    標的，袋內之愷他命（驗餘淨重共八百零七點六一公克）自
    屬違禁物，揆諸前開判決意旨，應依刑法第三十八條第一項
    第一款宣告沒收；又裝愷他命所用之包裝袋共三十個（查獲
    十二包愷他命，其中五包內各有二小包，其中一包內有八小
    包，合計三十個包裝袋），為供被告販賣第三級毒品所用之
    物，爰依同條例第十九條第一項規定宣告沒收。
  (二)按犯毒品危害防制條例第四條第一項之販賣第一級毒品罪者
    ，其因犯罪所得之財物，沒收之，如全部或一部不能沒收時
    ，追徵其價額或以其財產抵償之。同條例第十九條第一項雖
    有明文，然所稱因犯罪所得之財物，係以實際所得者為限，
    苟無所得或尚未取得者，即無從為沒收、追徵或以財產抵償
    之諭知（最高法院九十六年度台上字第二三三一號判決意旨
    參照）。查被告販賣愷他命予證人甲○○係為抵償積欠債務
    ，被告獲得免為清償債務之利益，並未實際取任何「財物」
    ，揆諸前揭判決意旨，即無從就此部分為沒收、追徵或以財
    產抵償之諭知。
  (三)扣案之電子磅秤一個、施用愷他命所用之卡片一張、空夾鏈
    袋七個、裝上開物品所用之手提袋一個，及證人甲○○所有
    之門號0000000000號手機一支、甲○○女友王品
    寓所有之門號0000000000號手機一支，雖和前述
    愷他命一同查獲，然無法證明係供被告販賣毒品所用或所得
    之物，均爰不另為沒收之諭知，併予敘明。
據上論斷，應依刑事訟法第二百九十九條第一項前段，毒品危害
防制條例第四條第三項、第十九條第一項，刑法第十一條、第四
十七條第一項、第三十八條第一項第一款，判決如主文。
中    華    民    國    98    年    4     月    9     日
                  刑事第十三庭  審判長法  官  陳得利
                                      法  官  許月馨
                                      法  官  黃裕仁
上正本證明與原本無異。
如不服本判決應於收受判決後十日內向本院提出上訴書狀，並應
敘述具體理由；其未敘述上訴理由者，應於上訴期間屆滿後二十
日內向本院補提理由書（均須按他造當事人之人數附繕本，切勿
逕送上級法院）。
                                      書記官  何惠文
中    華    民    國    98    年    4     月    9     日
附錄論罪科刑法條
毒品危害防制條例第四條第三項
製造、運輸、販賣第三級毒品者，處五年以上有期徒刑，得併科
新臺幣五百萬元以下罰金。


司法院資訊處製作；財團法人民間司法改革基金會備份。
